【裁判字號】    97,抗,512
【裁判日期】    970522
【裁判案由】    聲請解除限制出境
【裁判全文】
臺灣高等法院刑事裁定                   97年度抗字第512號
抗  告  人
即  被  告  甲○○
上列聲請人因偽造文書等案件，不服臺灣臺北地方法院，中華民
國97年04月30日聲請解除制限出境裁定﹙原審案號：97年度聲字
第792號﹚，提起抗告，本院裁定如下：
    主  文
抗告駁回。
    理  由
一、原裁定意旨略以：聲請人即被告甲○○因涉偽造文書等罪嫌
    ，前經檢察官聲請羈押（同時函請入出境主管機關限制被告
    出境），經原審於94年01月15日以被告有事實足認為有勾串
    共犯或證人之虞，予以裁定羈押，嗣並依檢察官之聲請裁定
    自同年03月15日延長羈押 2月。其後於羈押期間即將屆滿前
    ，檢察官以被告延長羈押期限將屆滿依法將視為撤銷羈押，
    而向原審聲請命被告以新台幣（下同）50萬元交保，經原審
    於94年05月11日裁定被告因持有澳洲護照，非無離境之虞，
    為確保被告日後能到庭接受審判，准予20萬元交保而停止羈
    押，臺灣臺北地方法院檢察署並於95年03月28日函請主管機
    關廢止被告出國之限制。惟原審於96年05月15日訊問被告後
    ，認被告前雖經具保停止羈押，然仍有限制出境之必要，而
    裁定限制被告出境等情，有相關卷證在卷可考。聲請人固以
    其父親楊錫仁突因病於97年03月27日逝世於上海，為此請求
    能予廢止被告出境之限制，期使被告能趕赴上海送父親最後
    一程情詞，聲請本院解除限制出境，然查，被告與同案被告
    許南煌（兩人為夫妻關係）及小孩於84年間即辦理澳洲移民
    ，86年獲澳洲政府許可，自89年08月後即居住於澳洲，嗣至
    94年間止，平均每年回國1次，每次居住1個月。而居住在澳
    洲期間，自91年開始即從事代辦移民業務等情，均經被告於
    調查局詢問或偵查時供述甚詳，而於本院96年05月15日審理
    時亦自承其父親及兒子1 個均在上海等語，顯然被告之生活
    重心相當程度係在國外，而其涉犯偽造文書、詐欺等罪嫌，
    業經原審判處有期徒刑4年6月在案，刑度非輕，且有事實足
    認有逃亡之虞，雖尚無羈押必要，並已提出20萬元保證金，
    惟本院認仍有併諭知限制出境之必要，以確保日後審理及若
    其有罪確定後能到案執行，是其聲請解除限制出境，為無理
    由，應予駁回等語。
二、抗告意旨略以：
  (一)抗告人甲○○指稱其雖因涉偽造文書等罪嫌，前經檢察官聲
    請羈押，惟於羈押期間即將屆滿前，經臺灣臺北地方法院准
    予20萬元交保而停止羈押，而伊於停止羈押後，無不克遵地
    檢署之傳訊通知到庭說明，嗣於偵查後，認伊已無再予限制
    出境之必要而於95年02月間函請內政部廢止伊出國之限制，
    而臺灣高等法院檢察署再於95年08月18日函予臺灣臺北地方
    法院說明抗告人之限制出境，將於發文15日後解除，若認有
    必要，請另函入出境管理局接續限制，對此臺灣臺北地方法
    院當時亦認無繼續限制伊出境之必要而未予限制出境，至此
    ，伊即得出境。
  (二)次按，伊雖經廢止出境限制，然於臺灣臺北地方法院審理本
    案期間，亦無有請假或無故不到庭之情形，且伊早於93年間
    即與同案被告許南煌離婚，為何原審法院於前開裁定仍認伊
    與同案被告許南煌仍有夫妻關係，對此伊於本案審理時均有
    說明，然原審法院似仍未予明瞭，準此，又何有原審法院裁
    定所認抗告人之生活重心相當程度係在國外之情？
  (三)再按，伊之父親楊錫仁於97年03月27日因病驟逝於上海，遺
    有母親余根弟在台灣，且現今高齡已有74歲，伊身為長女，
    自應負起照顧養育之責，而伊於94年入境台灣迄今已有三年
    餘，仍未有遠赴澳洲之情，是在澳洲之工作早已無法擔任，
    此均足證原審法院裁定所稱伊之生活重心相當程度係在國外
    等情，均係原審法院憑空認定，毫無事證及事理可佐。
  (四)今因父親逝世於上海，為料理父親後事及身為長女之責，適
    才聲請解除出境之限制，但求送父親最後一程，且本件亦難
    謂有限制伊出境之理由，然原審法院似未查明事實，且於毫
    無事證之情形下，率爾駁回伊之聲請，伊實難甘服，無維權
    益，請撤銷原裁定等語。
三、經查：
  (一)按為進行追訴、審判或執行，刑事訴訟法上除規定保全證據
    外，尚有保全被告到庭接受審判或執行之相關規定，由重而
    輕依次為羈押、具保、責付與限制住居（刑事訴訟法第 101
    條至第 121條規定參照）；而限制被告出境，乃限制被告應
    居住於我國領土範圍內，不得擅自出國，俾便訴訟程序之進
    行，較之限制住居於某市某縣某鄉某村之範圍廣闊，然限制
    出境亦屬限制住居之處分，係執行限制住居方法之一種（最
    高法院93年台抗字第430 號裁定參照），而相較於羈押處分
    之嚴重手段，限制出境處分已屬輕微。又限制出境，依其性
    質，既屬限制住居處分之一；而法院於許可具保之聲請時，
    併限制被告之住居，其目的在輔助具保、責付之效力，以保
    全審判之進行及刑罰之執行；是以對具保並限制住居之被告
    ，有無繼續限制其住居之必要，當以此為考量；而限制出境
    ，依其性質，既為限制住居處分之一，法院是否解除限制出
    境，其審酌之情形亦同。次按，限制住居、出境僅在保全刑
    事偵查、審判、執行之順利進行，屬於刑事訴訟之保全程序
    ，並非在確定被告對於本案是否應負擔罪責與是否應科處刑
    罰之問題。簡言之，僅係在判斷有無保全之必要而已，故有
    關限制出境之事由是否具備、是否具有限制出境必要性之審
    酌，並毋須如同本案有罪或無罪之判決，必將所有犯罪事實
    證明至「無合理懷疑之確信程度」，且應採嚴格證明之法則
    ，反之，只須對前揭要件事實證明至讓法院相信「很有可能
    如此」之程度即可，且踐行自由證明之程序即可。是依卷內
    證據，倘被告犯罪嫌疑重大，確有出境滯留他國不歸而逃亡
    之可能性存在，自足影響審判之進行或刑罰之執行，依法當
    得為必要之限制出境強制處分，以確保被告到庭接受審判或
    執行。
  (二)抗告人即被告甲○○因涉偽造文書等罪嫌，於偵查時經檢察
    官聲請羈押，經原審於94年01月15日以被告有事實足認為有
    勾串共犯或證人之虞，予以裁定羈押，嗣並依檢察官之聲請
    裁定自同年03月15日延長羈押 2月。其後於羈押期間即將屆
    滿前，檢察官以被告延長羈押期限將屆滿依法將視為撤銷羈
    押，而向原審聲請命被告以新台幣（下同）50萬元交保，經
    原審於94年05月11日裁定被告因持有澳洲護照，非無離境之
    虞，為確保被告日後能到庭接受審判，准予20萬元交保而停
    止羈押。經查，臺灣臺北地方法院檢察署雖於95年03月28日
    函請主管機關廢止被告出國之限制，惟原審於96年05月15日
    訊問被告後，認被告前雖經具保停止羈押，然仍有限制出境
    之必要，而裁定限制被告出境等情，有相關卷證在卷可考。
    另查，被告與同案被告許南煌及小孩於84年間辦理澳洲移民
    時係為夫妻關係，86年獲澳洲政府許可，自89年08月後即居
    住在澳洲，嗣至94年經偵查遭起訴止，期間平均每年回國一
    次，每月居住一個月，此均經被告於調查局詢問或偵查時供
    述綦詳，而於原審95年11月08日及96年05月15日審理時亦自
    陳自86年移民，孫子在國外念書，父親及一個兒子在上海等
    語，被告之生活重心相當程度係非在本國自明，而被告所涉
    偽造文書等罪嫌，目前雖處上訴階段尚未判決確定，然經原
    審法院處有期徒刑4年6月在案，刑度非輕，足證被告之犯罪
    嫌疑重大，顯具有羈押之原因。
  (三)承上，被告雖以父親驟逝於上海為解除限制出境之理由，然
    查被告實具有羈押之原因，原審於審酌無羈押之必要，准予
    提出20萬元之保證金，認有併諭知限制出境之必要，並為確
    保日後審理及若有罪確定後能到案執行，駁回被告解除限制
    出境之聲請，經核並無違誤，被告雖以前開理由聲請解除限
    制出境，然權衡保全審判之進行及刑罰之執行，以及對被告
    所為之限制程度，手段目的間具有實質關聯，有限制出境之
    必要性，故被告所請為無理由，應予駁回。
四、據上論斷，應依刑事訴訟法第412條，裁定如主文。
中    華    民    國    97    年    5     月    22    日
                  刑事第十五庭審判長法  官  吳昭瑩
                                    法  官  李正紀
                                    法  官  李釱任
以上正本證明與原本無異。
不得抗告。
                                    書記官  洪秋帆
中    華    民    國    97    年    5     月    23    日


司法院資訊處製作；財團法人民間司法改革基金會備份。
